【裁判字號】    97,交訴,38
【裁判日期】    970630
【裁判案由】    公共危險
【裁判全文】
臺灣屏東地方法院刑事判決              97年度交訴字第38號
公  訴  人  臺灣屏東地方法院檢察署檢察官
被      告  甲○○
上列被告因公共危險案件，經檢察官提起公訴（95年度偵字第30
53號），嗣因被告就被訴犯罪事實為有罪之陳述，並聽取當事人
之意見後，本院裁定改由受命法官獨任進行簡式審判程序並判決
如下：
    主  文
甲○○服用酒類，不能安全駕駛動力交通工具而駕駛，處有期徒
刑肆月。又駕駛動力交通工具肇事，致人受傷而逃逸，處有期徒
刑陸月。應執行有期徒刑玖月，緩刑貳年，並應向台灣屏東地方
法院檢察署指定之公益團體、地方自治團體或社區提供貳佰肆拾
小時之義務勞務。緩刑期間付保護管束。
    事  實
一、甲○○於民國96年12月23日10時30分許，與親友在屏東縣恆
    春鎮鵝鑾鼻某親戚處飲酒後，明知其飲酒後已達不能安全駕
    駛動力交通工具之程度，仍於同日13時許駕駛女兒陳雅惠所
    有之車牌號碼7829-GT 號自小客車離開，沿屏東縣恆春鎮○
    ○路○道台26線外側車道由南往北方向行駛，欲返回屏東縣
    恆春鎮○○路121 巷5 弄29號居處。於同日16時45分許，行
    經屏東縣恆春鎮○○路○道台26線25公里處「精工加油站」
    前時，因酒後行車不穩，且其於駕駛車輛時亦疏未保持行車
    安全間隔，致所駕駛自小客車自後方超越同向右側在前、由
    乙○○所騎乘車牌號碼AZN-377 號重機車時，所駕駛自小客
    車右側車身不慎擦撞乙○○所騎乘重機車左側車身，致雙方
    車身受損、乙○○人車倒地，乙○○因此受有尾椎左前臂左
    手挫傷、左肘左腳擦傷之傷害（過失傷害部分未據告訴）。
    詎甲○○於肇事後，對於因其肇事行為受傷之人，依法負有
    救助義務，竟未留在現場，對乙○○採取必要之救護措施，
    反另行基於駕車肇事逃逸之犯意，旋即駕駛上開車輛逃離事
    故現場，返回上開省北路居處。經乙○○記下甲○○所駕駛
    自小客車車牌號碼報警處理，嗣於同日17時許，經警循線至
    甲○○位於上開省北路居處查訪，經其自行提出而扣得所駕
    駛自小客車，並於同日案發後約1 小時之17時53分許在其上
    開居處內對其施以呼氣酒精濃度檢測結果，測得其呼氣之酒
    精濃度達每公升0.85毫克，且於查獲、測試或訊問過程中，
    有多話之情事，有客觀事實足以認定不能安全駕駛動力交通
    工具。
二、案經屏東縣政府警察局恆春分局報告台灣屏東地方法院檢察
    署檢察官偵查起訴。
    理   由
一、本件被告所為係犯死刑、無期徒刑、最輕本刑為3 年以上有
    期徒刑以外之罪，其於本院審判程序中就被訴事實為有罪之
    陳述，經法官告知簡式審判程序之旨，並聽取公訴人、被告
    之意見後，本院合議庭依刑事訴訟法第273 條之1 第1 項規
    定，裁定由受命法官獨任進行審判程序，另依同法第273 條
    之2 、第159 條第2 項之規定，不適用傳聞法則有關限制證
    據能力之相關規定，合先敘明。
二、訊據被告對於前揭酒後駕車及肇事後逃逸之犯罪事實坦承不
    諱，核與證人陳昭於警詢中證述之情節大致相符，且有南門
    醫院診斷證明書、道路交通事故現場圖、道路交通事故調查
    報告表(一)、(二)、酒精濃度測定紀錄單、刑法第185 條之3測
    試觀察紀錄表各1 紙在卷可參，基此，堪認被告之自白核與
    事實相符，自得採為論罪之依據，從而，本件事證已臻明確
    ，被告酒後駕車及肇事逃逸犯行洵堪認定，應依法論科。
三、查被告行為時之刑法第185 條之3 規定：「服用毒品、麻醉
    藥品、酒類或其他相類之物，不能安全駕駛動力交通工具而
    駕駛者，處1 年以下有期徒刑、拘役或3 萬元以下罰金。」
    ，惟上揭條文於民國97年1 月2 日以華總一義字第09600177
    84 1號令修正公布而規定：「服用毒品、麻醉藥品、酒類或
    其他相類之物，不能安全駕駛動力交通工具而駕駛者，處一
    年以下有期徒刑、拘役或科或併科十五萬元以下罰金。」，
    其中就罰金刑部分，由原先之「或」增訂為「或科或併科」
    ，金額由「3 萬元」增訂為「15萬元」其餘有期徒刑之法定
    本刑上限及拘役等，則未變動，經比較修正前後之規定，以
    修正前之規定，較有利於被告，應依刑法第2 條第1 項前段
    ，適用修正前刑法第185 條之3 之規定。
四、核被告所為係犯修正前刑法第185 條之3 之服用酒類不能安
    全駕駛動力交通工具而駕駛罪及刑法第185 條之4 肇事逃逸
    罪。其所犯上開2 罪間，犯意各別，行為不同，應予分論併
    罰。爰審酌被告係39年1 月16日生、受有國小畢業教育程度
    ，教育程度不高，目前無職業，有年籍資料在卷可參，其酒
    後不顧公眾之安危，貿然駕車，嚴重影響公共交通安全，且
    肇事致人受傷後，竟未停留察看即逕行離去，實有不該，惟
    念其前未曾受有期徒刑之執行，有臺灣高等法院被告前案紀
    錄表1 紙附卷可稽，素行尚可，犯後坦承犯行之態度，且已
    與被害人乙○○達成和解，有和解書1 紙在卷可憑，其犯後
    態度良好等一切情狀，分別量處如主文所示之刑。另查被告
    前未曾因故意犯罪受有期徒刑以上刑之宣告，有上開前案紀
    錄表在卷可參，因一時失慮而觸犯本案犯行，於犯罪後坦認
    不諱，深具悔意，且被告已與被害人乙○○達成和解，足見
    被告已有悔悟改過之意，故本院認為被告以暫不執行為適當
    ，併予諭知緩刑2 年。又審酌被告前揭所為乃嚴重破壞交通
    安全之秩序，為促使其日後得以知曉尊重法治之觀念，本院
    乃認除前開緩刑宣告外，另有賦予被告一定負擔之必要，遂
    併予諭知被告應向台灣屏東地方法院檢察署指定之公益團體
    、地方自治團體或社區提供240 小時之義務勞務，另依刑法
    第93條第1 項第2 款規定宣告在緩刑期內付保護管束，俾能
    由觀護人予以適當督促，並發揮附條件緩刑制度之立意及避
    免短期自由刑執行所肇致之弊端，以期符合本件緩刑目的。
五、據上論斷，應依刑事訴訟法第273 條之1 第1 項、第299 條
    第1 項前段，刑法第2 條第1 項、第185 條之3 （修正前）
    、第185 條之4 、第51條第5 款前段、刑法第74條第1 項第
    1 款、第2 項第5 款、第93條第1 項第2 款，判決如主文。
本案經檢察官李賜隆到庭執行職務。
中    華    民    國    97    年    6     月    30    日
                  刑事第四庭    法  官  王炳人
以上正本證明與原本無異。
如不服本判決應於收受本判決送達後十日內向本院提出上訴書狀，
其未敘述上訴理由者，並得於提起上訴後十日內向本院補提理由
書狀（均須按他造當事人之人數附繕本）「切勿逕送上級法院」
中    華    民    國    97    年    7     月    3    日
                                書記官  潘豐益
附錄本判決論罪科刑法條全文
中華民國刑法第185條之3（修正前）
服用毒品、麻醉藥品、酒類或其他相類之物，不能安全駕駛動力
交通工具而駕駛者，處一年以下有期徒刑、拘役或三萬元以下罰
金。
中華民國刑法第185條之4
（肇事遺棄罪）
駕駛動力交通工具肇事，致人死傷而逃逸者，處6 月以上5 年以
下有期徒刑。


司法院資訊處製作；財團法人民間司法改革基金會備份。
